【裁判字號】    89,台上,7268
【裁判日期】    891130
【裁判案由】    違反毒品危害防制條例
【裁判全文】
最高法院刑事判決                              八十九年度台上字第七二六八號
    上  訴  人  甲○○
右上訴人因違反毒品危害防制條例案件，不服台灣高等法院台中分院中華民國八十九
年七月三十一日第二審判決（八十九年度上訴字第三六號，起訴案號：台灣台中地方
法院檢察署八十八年度偵字第五八三一、八四七○號），提起上訴，本院判決如左：
    主  文
原判決關於甲○○部分撤銷，發回台灣高等法院台中分院。
    理  由
本件原判決撤銷第一審諭知上訴人甲○○販賣第二級毒品安非他命部分無罪之判決，
改判論處上訴人共同販賣第二級毒品罪刑（累犯），固非無見。
惟按共同被告不利於己之供述，其性質屬被告之自白，因其不利於己，較可期待其真
實性，但為擔保其不利於己之自白之真實性，不可以該自白為有罪判決之唯一證據，
仍須調查其他必要之證據，以察其是否與事實相符，此之所謂其他必要之證據，以佐
證該被告不利於己之自白非屬虛構為已足，不以證明犯罪構成要件為必要。至共同被
告有利於己之供述但不利於其他共同被告時，因該有利於己之自白，已難期待其真實
性，從而為確保該有利於己自白之真實性，其不可以該自白為其他共同被告有罪判決
之唯一證據，固不待言，就其他共同被告而言，仍須積極之證據以證明其犯罪構成要
件為必要，若僅以與構成要件無關之證據佐證，即推論其他共同被告之犯罪，顯與認
定犯罪事實，應對犯罪構成要件之事實予以具體證明之證據基本法則相違背，難謂適
法。本件共同被告林春助自警訊至第一審固一再供稱其未販賣安非他命予古益智，而
係幫上訴人轉交而已等情（見偵查卷第十九、三○頁，第一審卷第一七、八二、一三
四、一四八頁），查毒品危害防制條例第四條第二項關於販賣第二級毒品罪之刑度為
無期徒刑或七年以上有期徒刑，得併科新台幣七百萬元以下罰金，顯較同條例第八條
第二項關於轉讓第二級毒品罪之刑度：六月以上五年以下有期徒刑，得併科新台幣七
十萬元以下罰金為重，從而共同被告林春助之前開自白，難謂非係有利於己之供述，
而該有利於己之自白，既不利於其他共同被告，揆之首開說明，不得以之為其他共同
被告有罪判決之積極證據，就本件而言，上訴人是否有販賣第二級毒品罪，仍須有積
極證據以證明其犯罪構成要件為必要。又就證人古益智於八十八年二月二十四日警訊
初供時證稱：「（你所吸食之安非他命如何而來﹖多少錢購得﹖）我是向林春助以每
包新台幣一千元之代價購得」、「（你於何時﹖何地﹖向林春助購得安非他命﹖共購
買過幾次﹖）於八十八年二月二十四日凌晨三時許，在台中縣東勢鎮○○路六三一號
三樓之七向林春助購買，只購買過一次而已」等語（見偵查卷第七、八頁），於八十
八年三月二十三日偵訊時證稱：「（林春助有無於八十八年二月二十四日凌晨賣一包
安非他命給你﹖）沒有，我是於八十八年二月二十三日晚上十一點多，在台中縣豐原
市一處夜市遇到甲○○，問他還有沒有安非他命，我要買一包，他說有，他會拜託他
朋友林春助交給我，我就騎機車於八十八年二月二十四日凌晨二點十分許，到東勢鎮
○○路六三一號林春助住處樓下遇到甲○○，剛好他要離開，我就把一千元交給甲○
○，他說你上去林春助住處他會把安非他命交給你，我即上樓向林春助拿安非他命」
（見偵查卷第三十頁）等語；於八十八年八月十八日第一審審理時證稱：「（有無向
被告甲○○購買安非他命﹖）有，我於八十八年二月二十三日晚上，在豐原夜市遇見
甲○○，因知道他有吸安非他命，問他還有沒有安非他命，想跟他買，他說有，我就
當場付一千元給他，他叫我晚一點再到林春助住處拿，我於二十四日凌晨到林春助住
處，他就拿一包香煙盒給我，只告訴我是甲○○要給我的，我沒有當場打開就離開」
等語以觀，證人古益智對所施用之安非他命究係向共同被告林春助或上訴人購買、係
在豐原夜市或共同被告林春助住處樓下交付一千元給上訴人等節，其證詞前後紛歧迥
異。況古益智在第一審亦不否認上訴人確曾打壞其手機，則上訴人辯稱：其曾於八十
七年打壞古益智的手機，可能被挾怨報復等語，尚非全然無據。證人古益智之前後供
述，顯有瑕疵，其真實性不無疑問，在該瑕疵未排除，及有其他證據佐證以擔保證人
指述之真實性前，自不足以執為證明上訴人確有販賣第二級毒品之證據，實情若何，
自應再加詳查，以發現真實，遽行論斷，自不足以昭折服。上訴意旨指摘原判決不當
，尚非全無理由，應認有撤銷發回更審之原因。
據上論結，應依刑事訴訟法第三百九十七條、第四百零一條，判決如主文。
中      華      民      國    八十九    年     十一     月     三十     日
                              最高法院刑事第十庭
                                  審判長法官  莊  登  照
                                        法官  洪  明  輝
                                        法官  蔡  清  遊
                                        法官  黃  一  鑫
                                        法官  林  秀  夫
      右正本證明與原本無異
                                              書  記  官
中      華      民      國    八十九    年     十二     月      六      日


司法院資訊處製作；財團法人民間司法改革基金會備份。
